臺灣臺北地方法院民事裁定　　　　　　　94年度家抗字第30號
抗　告　人　　甲○
兼法定代理人　乙○○
共　　　同
非訟代理人　　王寶蒞律師
上列當事人間聲請裁定認可事件，抗告人對於民國94年10月27日
本院94年度家聲字第200 號第一審裁定提起抗告，本院裁定如下
：
    主    文
抗告駁回。
抗告程序費用由抗告人負擔。
    理    由
一、抗告意旨略以：（一）抗告人為母女關係，經大陸地區上海
    市閩行區人民法院以（2004）閩民一（民）特字第12號民事
    判決宣告抗告人甲○為無民事行為能力人，並指定抗告人乙
    ○○為抗告人甲○之監護人，爰依臺灣地區與大陸地區人民
    關係條例（下稱兩岸人民關係條例）第74條第1 項規定，聲
    請准予認可該判決。（二）抗告人甲○係被繼承人臺灣人民
    李松年之女，依中華民國國籍法第2 條第1 項第1 款之規定
    ，抗告人甲○應是有中華民國國籍，尚非原裁定所謂單純之
    大陸人民。且兩岸人民關係條例第74條有關認可裁定之規範
    ，並未限制一定得在臺設定住所，始能在臺聲請認可。（三
    ）抗告人甲○之繼承財產遭臺灣人民陳永昌私擅占有、藉故
    千方百計拖延，不轉付予抗告人甲○，故本件乃抗告人甲○
    向侵奪者陳永昌追償其應繼承財產所必要，如無本件認可，
    抗告人甲○將因無行為能力而難以行使權利。（四）原裁定
    稱謂欄亦不否認抗告人甲○為聲請人，抗告人乙○○為法定
    代理人，是原裁定以與臺灣人民無涉為由駁回聲請，確有未
    合。爰依法提出抗告，請求廢棄原裁定云云。
二、按抗告法院認抗告為不合法或無理由者，應為駁回抗告之裁
    定（非訟事件法第46條準用民事訴訟法第492 條第1 項、第
    495條之1第1項、第449條第1項 規定參照）。
三、次按在大陸地區作成之民事確定裁判、民事仲裁判斷，不違
    背臺灣地區公共秩序或善良風俗者，得聲請法院裁定認可，
    兩岸人民關係條例第74條第1 項定有明文。又兩岸人民關係
    條例係國家統一前，為確保臺灣地區安全與民眾福祉，規範
    臺灣地區與大陸地區人民之往來，並處理衍生之法律事件所
    制定，此觀兩岸人民關係條例第1 條規定自明。準此，須聲
    請法院裁定認可之大陸地區民事確定裁判，以臺灣地區與大
    陸地區人民間因往來所衍生之法律事件有關者為限。
四、經查：抗告人聲請認可之大陸地區上海市閩行地區人民法院
    （2004）閩民一（民）特字第12號民事判決書（見原審卷第
    12至14頁），其聲請人為抗告人乙○○，被聲請人為抗告人
    甲○，均為在大陸地區設有戶籍之大陸人民（兩岸人民關係
    條例第2 條第4 款規定參照），復觀諸上開大陸地區民事判
    決之內容，係以抗告人甲○罹患情感性精神障礙，經評定為
    無民事行為能力，而由上海市閩行地區人民法院宣告其為無
    民事行為能力人，並指定抗告人乙○○為其監護人，是上開
    大陸地區判決與臺灣地區人民無涉，難認上開案件係屬臺灣
    地區與大陸地區人民間因往來所衍生之法律事件，自無從依
    兩岸人民關係條例第74條規定，聲請認可上開大陸地區民事
    判決。
五、至抗告人甲○之父李松年雖為臺灣地區人民，然抗告人現既
    依兩岸人民關係條例第74條規定，聲請認可上開大陸地區民
    事判決，則有關臺灣地區人民、大陸地區人民之定義即應悉
    依兩岸人民關係條例決之。而依兩岸人民關係條例第2 條第3
    款、第4 款規定，臺灣地區人民指在臺灣地區設有戶籍之人
    民，大陸地區人民指在大陸地區設有戶籍之人民，是以有關
    臺灣地區人民、大陸地區人民之認定係以戶籍設定所在地為
    準，而與國籍法規定無涉，況衡諸兩岸關係之複雜性，於國
    家統一之前，亦不宜專以國籍法認定現設籍於大陸地區之人
    擁有中華民國國籍，而應以兩岸人民關係條例之特別法解決
    臺灣地區人民與大陸地區人民間之法律關係為適當。故抗告
    人以抗告人甲○因其父為中華民國人而取得中華民國國籍為
    由，主張其非單純之大陸人民云云，不足採取。
六、抗告人復主張如無本件認可，抗告人甲○將因無行為能力而
    難以向侵奪遺產者陳永昌追償云云。惟查：經本院依職權查
    詢抗告人甲○與陳永昌間之訴訟繫屬情形，陳永昌前曾對抗
    告人甲○聲請調解，經本院臺北簡易庭以94年度北調字第
    276 號受理在案，嗣因調解不成立而終結，目前並無任何訴
    訟繫屬於本院，此有案件索引卡查詢資料、公務電話紀錄附
    卷可稽，是抗告人現無任何與臺灣地區人民往來而衍生之法
    律事件存在甚明。況有無行為能力或訴訟能力，為受理該訴
    訟案件之法院職權調查事項，並無事先聲請臺灣地區法院認
    可大陸地區人民法院宣告無民事行為能力判決之必要。故抗
    告人此部分主張委無可採。
七、抗告人另主張原裁定稱謂欄亦不否認抗告人甲○為聲請人，
    抗告人乙○○為法定代理人，是原裁定以與臺灣人民無涉為
    由駁回聲請，確有未合云云。然抗告人提起本件認可聲請時
    ，即於聲請狀上將抗告人甲○列為聲請人，將抗告人乙○○
    列為法定代理人，此有聲請認可大陸地區判決補充理由狀可
    稽（見原審卷第2 頁），原裁定即按抗告人於聲請狀之記載
    照實記載於原裁定當事人欄，於法並無違誤，原審就抗告人
    間監護關係之存否並無任何實質上之判斷，況上開當事人欄
    之記載無礙於本件與臺灣地區人民有無關聯之認定，抗告人
    徒憑原裁定當事人欄之記載，遽謂本件與臺灣人民有涉云云
    ，顯屬率斷。
八、從而，上開大陸地區民事判決與臺灣地區人民無涉，非屬臺
    灣地區與大陸地區人民間因往來所衍生之法律事件，抗告人
    依兩岸人民關係條例第74條規定，聲請認可上開大陸地區民
    事判決，為無理由，應予駁回，故原裁定即屬正當。抗告意
    旨指摘原裁定不當，求予廢棄改判，為無理由，應予駁回。
九、據上結論，本件抗告為無理由，爰裁定如主文。
中　　華　　民　　國　　94　　年　　12　　月　　9 　　日
                    家事法庭審判長法  官  俞慧君
                                  法  官  彭南元
                                  法  官  蔡惠如
上為正本係照原本作成
本裁定除以適用法規顯有錯誤為理由，並經本院許可外，不得再
抗告。
如提起再抗告，應於收受送達後10日內向本院提出再抗告狀，應
同時表明再抗告理由，且繳納再抗告費新臺幣1,000元。
中　　華　　民　　國　　94　　年　　12　　月　　9 　　日
                                  書記官  陳弘文
參考法條：
非訟事件法第45條：
抗告法院之裁定，以抗告不合法而駁回者，不得再為抗告。但得
向原法院提出異議。
前項異議，準用民事訴訟法第484 條第2項及第3項之規定。
除前2 項之情形外，對於抗告法院之裁定再為抗告，僅得以其適
用法規顯有錯誤為理由，並經原法院之許可者為限。
前項許可，以原裁定所涉及之法律見解具有原則上重要性者為限
。
民事訴訟法第436 條之3 第3 項、第4 項及第436 條之6 之規定
，於第3項之抗告準用之。
民事訴訟法第436條之3
對於簡易訴訟程序之第二審裁判，提起第三審上訴或抗告，須經
原裁判法院之許可。
前項許可，以訴訟事件所涉及之法律見解具有原則上之重要性者
為限。
第 1 項之上訴或抗告，為裁判之原法院認為應行許可者，應添具
意見書，
敘明合於前項規定之理由，逕將卷宗送最高法院；認為不應許可
者，應以裁定駁回其上訴或抗告。
前項裁定得逕向最高法院抗告。
民事訴訟法第436條之6
對於簡易訴訟程序之裁判，逕向最高法院提起上訴或抗告，經以
上訴或抗告無理由為駁回之裁判者，不得更以同一理由提起再審
之訴或聲請再審。
